【裁判字號】    92,訴,436
【裁判日期】    920411
【裁判案由】    毒品危害防制條例
【裁判全文】
臺灣高雄地方法院刑事判決                          九十二年度訴字第四三六號
    公  訴  人  臺灣高雄地方法院檢察署檢察官
    被      告  丙○○
    指定辯護人  本院公設辯護人戊○○
右列被告因違反毒品危害防制條例案件，經檢察官提起公訴（九十一年度偵字第九七
一九號），本院判決如左：
    主  文
丙○○連續販賣第一級毒品，處有期徒刑捌年。扣案之第一級毒品海洛因淨重壹點捌
壹公克，沒收銷燬之；扣案之空夾鏈袋壹佰肆拾伍個，均沒收之；因販賣第一級毒品
海洛因所得之財物新臺幣壹仟元，沒收之，如全部或一部不能沒收時，以其財產抵償
之。
    事  實
一、丙○○前因涉犯搶奪案件，經本院發布通緝，於通緝期間，向不知情之甲○○分
    租高雄縣湖內鄉○○村○○街三七二巷三弄九號之房屋居住；其明知海洛因係毒
    品，具成癮性、濫用性及社會危害性，不得販賣、持有；詎仍基於意圖營利之概
    括犯意，分別於民國九十一年四月十日、同年五月四日，在不詳地點，連續將以
    夾鏈袋分裝之海洛因各一包，以每包新台幣（下同）五百元之價格出售與甲○○
    ，共計得款一千元；嗣因警方接獲民眾檢舉，稱有不明男子經常騎乘機車於上址
    附近為毒品交易，並提供該機車牌照號碼後三碼，警方乃配置人力進行埋伏，於
    同年五月七日上午八時四十分許，高雄縣政府警察局湖內分局警備隊員警黃松鎮
    、乙○○、丁○○，適見丙○○騎乘前述機車由租屋處民族街往海埔方向產業道
    路行駛，乃自後跟蹤，見丙○○自褲子口袋中取出海洛因一包，握於手中，與對
    向綽號「宋仔」不詳名籍、亦手握物品之機車騎士相互接觸進行交易，黃松鎮即
    大聲喝止，並以所乘機車攔阻丙○○離去，致丙○○人車倒地，原握於手中之海
    洛因一包亦掉落在地，而當場查獲，另扣得其皮夾內之海洛因七包（總計八包，
    共計淨重一點八一公克），惟「宋仔」則乘隙逃逸；再於丙○○租屋處扣得針筒
    三支、吸管三支、未使用過之夾鏈帶一百四十五個。
二、案經高雄縣政府警察局湖內分局報請臺灣高雄地方法院檢察署檢察官偵查起訴。
    理  由
一、訊據被告丙○○固坦承其於右揭時、地，騎乘機車為警當場查獲持有毒品海洛因
    八包之事實，惟矢口否認有何販賣海洛因之犯行，辯稱：未曾販賣海洛因與甲○
    ○、「宋仔」等人，當天也未與「宋仔」進行交易，攜帶之海洛因都是要供自己
    施用的云云。經查：
  (一)被告為警查獲當日確有手持海洛因一包，與亦手握物品之「宋仔」相接觸進行交
    易之事實，業據目擊證人即查獲員警黃松鎮，於九十二年三月五日本院訊問時結
    証稱：當天我騎乘機車跟在丙○○後方約二十公尺處，看到他左手伸入褲子口袋
    中取出一包海洛因後，與對向一名機車騎士一同靠邊停下，二人均手握物品相互
    接觸，我立即大聲喝止並上前將丙○○撞倒在地，我親眼看到海洛因一包從丙○
    ○手中掉落在地，另外又從他身上皮夾中查獲七包包裝、份量均相同之海洛因等
    語明確；核與證人乙○○、丁○○於偵查及本院訊問時所証相符（見九十一年十
    二月十七日偵查及九十二年三月五日本院訊問筆錄）；而被告於九十一年五月七
    日警詢時亦供稱：跟我買過毒品的有「宋仔」等人，為警查獲時我就是正要將海
    洛因一包拿給對向之「宋仔」，我每一包海洛因是賣五百元等語；此外，扣案之
    白色粉末八包，經送請法務部調查局鑑驗結果，證實為第一級毒品海洛因無訛，
    有該局九十一年七月三十一日所出具，調科壹字第二二○○一三七八○號鑑定通
    知書乙紙，及該海洛因八包扣案可證；則被告嗣後改稱不知當時對向有何機車騎
    士、亦未手握海洛因一包與「宋仔」進行交易，而查獲之毒品均係為供自己施用
    云云，殊無足採。
  (二)被告於本院訊問時雖辯稱未曾販賣海洛因與甲○○、「宋仔」等人云云，然查：
    1.被告於九十一年五月七日為警查獲當日，於警詢中自承：我以每包五百元價格
      出賣海洛因與甲○○、「宋仔」、「海埔宇」、「土」等人，以如此包裝出賣
      係應朋友需要，我並非專門從事販毒之大盤；今天警方看到對向騎機車與我交
      易海洛因一包者，即是「宋仔」，我裝好的海洛因每包都是賣五百元等語。
    2.證人甲○○於同日警詢時復稱：我曾於九十一年四月十日、五月四日向房客丙
      ○○購買二次毒品，每次一包，一包五百元等語，並當場辨認丙○○之身份證
      照片及年籍資料無訛；經核與被告上述自白相符，堪信為真。
    3.雖甲○○嗣於本院訊問時改稱：未曾向丙○○購賣過毒品，在警詢時是警察說
      查獲物品都是我的，我因一時緊張才亂講云云（見九十一年十一月五日偵查及
      九十二年三月五日本院訊問筆錄）；而被告亦更易前詞，辯稱：並未販賣海洛
      因給甲○○，被查獲當天也沒有販毒之行為，製作警詢筆錄時我心想反正已遭
      查獲，加上身體不舒服，所以也沒認真看其中之記載，我也不知道自己當時說
      了些什麼云云。惟查：
    (1)被告、甲○○均陳稱於警詢時並無不法取供之情事（見九十一五月七日警詢、
      同年十二月十七日偵查及九十二年三月五日本院訊問筆錄）；加以非法販賣海
      洛因之刑責甚重，法定本刑為無期徒刑或死刑，則被告果無販賣海洛因之行為
      ，在得以任意供述之情形下，何以甘冒身犯重典之危險，信口承認曾有販毒之
      行為，並具體供述交易對象、毒品金額等等；且甲○○尚能清楚記憶、証述向
      被告購毒之時間、次數、價格，而所証俱與被告之供述不謀而合；參以甲○○
      係於員警詢問「你所施用的毒品是向何人購得」時，回答稱「都是向丙○○購
      買的」（見九十一年五月七日警詢筆錄），並非其所稱：係因為員警說查獲物
      品都是我的，我緊張才亂講云云；況且扣案物品係何人所有，只須據實陳述即
      可，甲○○若果真未向被告購毒，僅係單純緊張，則何需虛構曾向被告購買二
      次、每次一包海洛因之事實，並清楚指出購買之時間，可見甲○○所証，以警
      詢時為可採，其嗣於偵查及本院訊問時所証，僅係事後迴護被告之詞，不足採
      信。
    (2)則被告於警詢時之供述，既出於任意性，復有甲○○於警詢所述可佐，足証與
      事實相符，自可採信。
    (3)被告為警查獲當天，確有手握海洛因一包交與「宋仔」之事實，已如前述；另
      證人黃松鎮亦稱：丙○○與對向機車騎士「宋仔」二人均手握物品，相互接觸
      進行交易等語；核與被告於警詢時供稱：曾出售海洛因與「宋仔」等語相符；
      佐以被告自承沒有工作、收入，購買毒品所需係向友人告貸而得，業據被告於
      九十一年十一月五日偵查中供述明確；實無無償轉讓海洛因與「宋仔」之可能
      ；且被告既無資力販入多餘毒品，則買進短期足供自己施用者即可，何需向他
      人借貸而買進多餘之海洛因，並交付與甲○○及「宋仔」，足見其有營利之意
      圖甚明；況且海洛因物稀價昂，取得不易，為政府嚴予查緝之違禁物，而非法
      販賣海洛因之刑責甚重，其法定本刑為無期徒刑及死刑，苟無利潤可圖，衡情
      當無甘冒被查緝法辦之危險，而無端免費供應「宋仔」之理，參以前述被告曾
      有二次各以五百元代價販賣海洛因之事實，且查緝當時並有分裝完妥之海洛因
      八包，被告住處尚有未使用過之分裝夾鏈袋一百四十五個等情以觀，顯見被告
      與「宋仔」二人當天係為毒品海洛因之買賣，應屬無疑。
    4.綜上所述，本案事證明確，被告連續販賣海洛因之犯行，堪以認定。
二、按海洛因依其成癮性、濫用性及對社會危害性，係屬第一級毒品，毒品危害防制
    條例第二條第二項定有明文；核被告販賣海洛因與甲○○、「宋仔」之行為，係
    犯毒品危害防制條例第四條第一項之販賣第一級毒品罪，及同條第五項之販賣第
    一級毒品未遂罪。被告為警查獲當天係持海洛因一包，正欲交付與「宋仔」，顯
    已著手於犯罪行為之實行，惟經警喝止，致未完成賣出行為，僅屬未遂犯；其為
    販賣毒品海洛因而持有之低度行為，為販賣之高度行為所吸收，不另論罪；另最
    後一次販賣海洛因未遂之犯行，與二次販賣既遂之犯行，時間緊接，所犯為構成
    要件相同之罪名，顯係基於概括犯意反覆為之，應依連續犯之規定論以一販賣第
    一級毒品既遂罪；又本應依法加重其刑，惟因死刑、無期徒刑依法不得加重，爰
    不予加重其刑，併予敘明。被告所犯者為最輕本刑無期徒刑以上之罪，然其並非
    販毒集團，販賣毒品數少量微，獲利有限，僅屬小盤毒梟，如論以無期徒刑以上
    之罪，似嫌過苛，爰依刑法第五十九條之規定酌量減輕其刑。爰審酌被告前有違
    反肅清煙毒條例前科，當深知毒品對人體之危害性，竟圖一己私利而出售，戕害
    他人身心，犯後猶圖卸責，態度非佳，及其犯罪所得、所生危害等一切情狀，量
    處如主文所示之刑。扣案之白色粉末八包，係第一級毒品海洛因（淨重一點八一
    公克），已如前述，應依毒品危害防制條例第十八條第一項前段沒收銷燬之；而
    扣案之空夾鏈袋一百四十五個，係預備供犯毒所用之物，應依刑法第三十八條第
    一項第二款宣告沒收之；至於扣案之注射針筒、吸管各三支，俱無證據證明係被
    告供販賣或預備供販賣毒品所用，是以，雖上開注射針筒、吸管各三支雖均呈海
    洛因陽性反應（有高雄醫學大學附設中和紀念醫院檢驗報告二紙在卷可證），爰
    均不予宣告沒收銷燬之，而應附隨於被告施用毒品案件中予以宣告，附此敘明。
    被告販賣海洛因二次與甲○○，共得款一千元，則應依毒品危害防制條例第十九
    條第一項規定沒收，如全部或一部不能沒收時，應以其財產抵償之。
據上論斷，應依刑事訴訟法第二百九十九條第一項前段、毒品危害防制條例第四條第
一項、第五項、第十八條第一項前段、第十九條第一項、刑法第十一條前段、第五十
六條、第六十四條第一項、第六十五條第一項、第五十九條、第三十八條第一項第二
款，判決如主文。
中      華      民      國      九十二      年     四     月    十一    日
                                  臺灣高雄地方法院刑事第四庭
                                  審判長  法  官  陳明富
                                          法  官  李代昌
                                          法  官  洪珮婷
右正本證明與原本無異。
如不服本判決，應於判決送達後十日內，向本院提出上訴狀。
                                          書記官  于耀文
中    華    民    國      九十二      年      四      月      十五    日


司法院資訊處製作；財團法人民間司法改革基金會備份。
